【裁判字號】    95,交訴,23
【裁判日期】    950602
【裁判案由】    公共危險
【裁判全文】
臺灣板橋地方法院刑事判決              95年度交訴字第23號
公  訴  人  臺灣板橋地方法院檢察署檢察官
被      告  乙○○
選任辯護人  徐滄明律師
上列被告因公共危險等案件，經檢察官提起公訴（九十四年度偵
字第二一六三○號），本院判決如下：
    主  文
乙○○駕駛動力交通工具肇事，致人受傷而逃逸，處有期徒刑陸
月，如易科罰金以參佰元折算壹日。
    事  實
一、乙○○於民國九十二年十二月十三日凌晨零時四十分許，駕
    駛車號九九八○－FK自用小客車，沿台北縣樹林市○○路往
    迴龍方向行駛。行駛至中正路、三福街交岔路口，左轉進入
    三福街時，因前方街道施工不便通行，乃由三福街往中正路
    方向倒車。應注意汽車倒車時，應顯示倒車燈光，謹慎緩慢
    倒車，並應注意車輛後方之車輛及行人，而依當時情狀又無
    不能注意之情形，竟疏未顯示倒車燈光，亦未注意車後車輛
    即貿然倒車。適有甲○○騎乘車號HK－五二一○號重型機車
    ，沿樹林市○○路往迴龍方向行駛，左轉至三福街口時，因
    閃避不及遭乙○○倒車之自用小客車碰撞。甲○○因而人車
    倒地，受有左足第5 蹠骨骨折之傷害（過失傷害部分，業經
    本院以九十三年度交易字第一二五號判處有期徒刑五月，如
    易科罰金，以三百元折算一日，嗣由臺灣高等法院以九十四
    年度交上易字第一二六號判決駁回上訴，並諭知緩刑二年確
    定）。詎乙○○於肇事後，僅下車察看，竟未採取救護或其
    他必要措施，亦未向警察機關報告，復無留下聯絡資料，反
    而另行起意駕車逃逸。適與甲○○同行之朋友丙○○當場記
    下乙○○所駕駛前述自小客車車牌號碼，並報警循線查獲上
    情。
二、案經臺灣板橋地方法院檢察署檢察官自動檢舉偵查起訴。
    理  由
一、訊據被告對於上揭過失傷害事實，坦承不諱，並自承離開時
    並未報案，亦未留下聯絡資料等情，惟矢口否認有肇事逃逸
    之犯行，辯稱：伊當時有下車查看，並扶起甲○○問她有沒
    有怎樣，甲○○說還好，伊以為沒事就先行離去云云。辯護
    意旨則為被告辯護稱被告主觀上並無肇事逃逸之犯意等語。
    經查：
（一）按被告以外之人於審判外之言詞或書面陳述，除法律有規
      定者外，不得作為證據；被告以外之人於偵查中向檢察官
      所為之陳述，除顯有不可信之情況者外，得為證據；又被
      告以外之人於審判外之陳述，經當事人於審判程序同意作
      為證據，法院審酌該言詞陳述或書面陳述作成時之情況，
      認為適當者，亦得為證據。當事人、代理人或辯護人於法
      院調查證據時，知有第一百五十九條第一項不得為證據之
      情形，而未於言詞辯論終結前聲明異議者，視為有前項之
      同意，刑事訴訟法第一百五十九條第一項、第一百五十九
      條之一第二項、第一百五十九條之五分別定有明文。查被
      告對證人丙○○於警詢及偵查中之證述，在本院準備程序
      中經提示並告以要旨，就證據能力一節均表示無意見，且
      未於本案言詞辯論終結前聲明異議，本院審酌證人上開陳
      述，均係於案發後緊接之時間內，就其親身經歷之事實所
      為，依其陳述作成時之情況，並無不適當之情形，因認均
      得為證據，核先敘明。
（二）被告於上揭時地駕車肇事致被害人甲○○受傷一節，有道
      路事故調查報告表（一）（二）、道路交通事故現場圖一
      張、現場照片十六張、機車車損照片二十二張、台灣省台
      北縣區車輛行車事故鑑定委員會鑑定意見書一份、亞東紀
      念醫院甲種診斷證明書一紙、和解筆錄一份、臺灣高等法
      院九十四年度交上易字第一二六號刑事判決書一份在卷可
      憑，並為被告所自承無訛，堪信為真實。
（三）被害人甲○○於本院審理中證稱：因為我的車是卡在他的
      車下去，我的左腳在摩托車下面，我同學丙○○沒有辦法
      將我拉起，後來被告才下來，把我的車拉起來，是丙○○
      扶我起來，我沒有聽到被告在問我，我只有聽到丙○○在
      問我，因為那時我很痛。（你有沒有跟被告主動講過話？
      ）我只知道我一直在跟我同學作互動。我沒有印像我有跟
      他講過話。我同學問我說我還好嗎。我說不出話來，一直
      搖頭。一直到被告開車走，差不多五分鐘。那時我們身上
      沒有手機，所以沒有叫救護車，那時是丙○○打公共電話
      請人來載我回去我住的地方，是先回去之後，再去附近的
      亞東醫院。因為我那時身上沒有健保卡。（發生車禍之後
      如何查到被告？）因為我同學有抄車號（所以是警察幫你
      找到被告的？）是。（你被撞倒後，被告有沒有主動告訴
      你要幫你叫救護車？）沒有。（你被撞倒之後，有沒有跟
      被告講說你沒事了，他可以走了？）應該不可能，我只是
      在跟我朋友互動。（被告在走之前，有沒有徵求你的同意
      ？）我沒有印象。（被告有沒有留下任何的聯絡電話、住
      址、姓名，說有事他會處理？）沒有，因為如果有留，我
      們就不會追他的車號。（見本院九十五年四月六日審判筆
      錄）。經核與證人丙○○於警、偵訊中證稱：伊當時倒地
      後就立即起身，發現甲○○左腳壓在機車下，伊趕緊要將
      機車牽起來好讓甲○○能把腳移出來，因機車被卡在小客
      車後保險桿下，而自小客車駕駛乙○○卻一直坐在車上，
      等到伊一直在牽車時才下車幫忙將車子移置路旁。乙○○
      移好機車後，只說前面在施工，就駕車離開現場，並沒有
      詢問渠有無受傷或代為叫救護車，伊是記車號報案的等情
      相符（見九十三年度核退字第一二二七號卷第八頁、第三
      二頁）。自堪信證人所述為真實無訛。
（四）按刑法第一百八十五條之四之肇事致人死傷逃逸罪，係以
      處罰肇事後逃逸之駕駛人為目的，俾促使駕駛人於肇事後
      能對被害人即時救護，以減少死傷，最高法院九十三年台
      上字第八號裁判意旨可資參照。從而，本件被告於肇事致
      被害人甲○○受傷後，雖下車察看幫忙移動機車，然並未
      對受傷之被害人為任何救護，亦未報警處理或採取其他必
      要安全措施，復未留下聯絡資料即逕行離去，其所為已符
      合刑法第一百八十五條之四肇事逃逸罪之構成要件。被告
      及辯護意旨上開所辯，尚無足採，本件事證明確，應依法
      論罪科刑。
二、核被告所為，係犯刑法第一百八十五條之四肇事逃逸罪。爰
    審酌被告之素行、犯罪動機、目的、被害人所受損害，以及
    其因駕車肇事，一時失慮致罹刑章，且已與被害人達成和解
    並賠償損害，有和解筆錄一件在卷可憑等一切情狀，認公訴
    人具體求處有期徒刑八月，尚嫌過重，爰量處如主文所示之
    刑，並諭知易科罰金之折算標準，以啟自新。
據上論斷，應依刑事訴訟法第二百九十九條第一項前段、刑法第
第一百八十五條之四、第四十一條第一項前段，罰金罰鍰提高標
準條例第二條，判決如主文。
本案經檢察官陳鴻濤到庭執行職務。
中    華    民    國    95    年    6     月    2     日
                  刑事第七庭  審判長法  官  胡堅勤
                                    法  官  王瑜玲
                                    法  官  李君豪
上列正本證明與原本無異。
如不服本判決，應於判決送達後十日內向本院提出上訴狀（應附
繕本），上訴於臺灣高等法院。
                                    書記官  蕭汝芳
中    華    民    國    95    年    6     月    2     日
附錄本案論罪科刑法條全文：
刑法第一百八十五條之四
駕駛動力交通工具肇事，致人死傷而逃逸者，處六月以上五年以
下有期徒刑。


司法院資訊處製作；財團法人民間司法改革基金會備份。
